【裁判字號】    99,交聲,173
【裁判日期】    990630
【裁判案由】    違反道路交通管理處罰條例聲明異議
【裁判全文】
臺灣基隆地方法院交通事件裁定         99年度交聲字第173號
移送機關即
原處分機關    交通部公路總局臺北區監理所基隆監理站
聲明異議人
即受處分人    乙○○
上列聲明異議人即受處分人因違反道路交通管理處罰條例案件，
對於交通部公路總局臺北區監理所基隆監理站中華民國99年5 月
13日所為之處分（原處分案號：基監字第裁42-Z00000000號），
聲明異議，本院裁定如下：
    主  文
異議駁回。
    理  由
一、原處分意旨略以：聲明異議人即受處分人乙○○（下稱異議
    人）於民國99年2 月22日下午2 時41分許，駕駛其所有之46
    58-VH 號自用一般小客車，在國道1 號南向16公里處，因「
    行駛高速公路違規使用路肩」之違規，為內政部警政署國道
    公路警察局第一警察隊（下稱舉發單位）執勤員警當場攔停
    掣單舉發（內政部警政署國道公路警察局99年2月22日公警
    局交字第Z00000000號），認異議人有違反道路交通管理處
    罰條例第33條第1項第9款規定之行為。嗣異議人於應到案日
    期前（99年3月11日）之99年2月24日，向交通部公路總局臺
    北區監理所基隆監理站（下稱原處分機關）提起申訴，原處
    分機關函請舉發單位調查結果，仍認異議人有上開違規行為
    ，乃依前揭道路交通管理處罰條例第33條第1項第9款、第63
    條第1項第1款（裁決書漏載第1款）之規定及違反道路交通
    管理事件統一裁罰基準及處理細則第41條、第43條、第44條
    及第67條等規定，於99年5月13日以基監字第裁42
    -Z00000000號裁決書，裁處異議人罰鍰新臺幣（下同）4,00
    0元，並記違規點數1點。
二、聲明異議意旨略以：異議人並未有行駛路肩之行為，伊當時
    超車地點為國道一號南下15.6公里，且員警係在麥帥南京東
    路的交流道將其攔停，非如舉發單所載其於國道一號南向16
    公里處有行駛路肩之超車行為；又員警並未拍照，豈能僅因
    員警之目睹即認異議人上開之違規，異議人誠難甘服，爰為
    此提起異議云云。
三、按路肩指設於車道之外側，路面邊線與護欄或邊溝間之部分
    ；汽車行駛高速公路及快速公路，不得有在路肩上行駛，或
    利用路肩超越前車或倒車之行為，高速公路及快速公路交通
    管制規則第2 條第1 項第16款、第9 條第1 項第2 款定有明
    文。次按汽車行駛於高速公路、快速道路或設站管制之道路
    ，不遵使用限制、禁止、行車管制及管理事項之管制規則而
    使用路肩者，處汽車駕駛人新臺幣3,000 元以上6,000 元以
    下罰鍰，並記違規點數1 點，道路交通管理處罰條例第33條
    第1 項第9 款及第63條第1 項第1 款分別定有明文。
四、本件異議人對其於99年2 月22日下午2 時41分許，駕駛車牌
    號碼4658-VH 號自用小客車，行經國道一號南下16公里處等
    情固不爭執，惟矢口否認有何行駛路肩之行為，並以前揭情
    詞置辯。經查：
  (一)汽車行駛高速公路及快速公路，不得在路肩上行駛，或利用
    路肩超越前車或倒車，高速公路及快速公路交通管制規則第
    9 條第1 項第2 款定有明文。又高速公路設置路肩，本即供
    緊急事故之救援使用，係屬維護公共利益所必要，僅為暫時
    疏解特定期間交通壅塞現象，始於特定路段、時段，例外開
    放路肩供小型車行駛，且開放路段、時段均會有明確告示。
    本件國道一號南下15至16公里處並未設有開放路肩之時段，
    此有交通部臺彎區○道○○○路局之交通管理措施開放路肩
    資訊1 份在卷可參。
  (二)又異議人於99年2 月22日下午2 時41分許，行經國道一號南
    下16公里處，利用外側路肩超車而違規行駛路肩等情，業據
    證人即舉發員警甲○○到庭具結證稱：「（問：本案是否由
    你舉發？舉發經過為何？）是我舉發的，當時是99年2 月22
    日下午2 時41分，我駕駛巡邏車經過國道一號南下16.1至16
    公里，當時巡邏車內有另一名員警林睿珊坐在副駕駛座，我
    們當時行駛在外側車道，外側車道的右邊還有一個路肩，南
    下16.1公里時，異議人駕駛的4658-VH自小客車，在巡邏車
    前方二、三部車之前，我看到4658-VH車利用外側路肩超車
    ，當時我見狀就鳴警報器，並將巡邏車開到路肩和超車後行
    駛外側車道的4658-VH自小客車併行，我打開車窗拿指揮棒
    攔停該車，於16公里處4658-VH停靠在路肩巡邏車前。」「
    （問：能否確定異議人超車地點係在國道一號南下16.1公里
    處，而非異議人所稱15.6公里處？）我們警車行駛到16.1公
    里處時，我目睹兩台車之前的異議人車輛違規超車，當時我
    有看到路旁的里程標示是16.1，換言之，異議人違規的地點
    是在南下16至16.1公里處之間」等語明確（見本院99年6月
    14日上午11時20分訊問筆錄第16至17頁），且異議人亦稱：
    「我確實只有在15.6公里處超車，而不是在16公里處超車」
    ，足徵異議人確實有行駛高速公路違規使用路肩超車之違規
    行為，已臻明確。再衡諸現場舉發員警甲○○與異議人素不
    相識，當無設詞攀誣、濫行舉發之虞，且其係於依法執行勤
    務時，目擊異議人行駛路肩之違規事實，示意異議人停下而
    為舉發，應無誤為舉發之可能，本院復查無員警設詞構陷或
    舉發錯誤之事證，自堪認其舉發之違規情節應屬事實，是異
    議人辯稱其並未行駛路肩云云，不足採信。
  (三)另按交通違規之舉發可分為「當場舉發」及「逕行舉發」，
    由於逕行舉發之受處分人並無當場向舉發員警辯駁、陳述意
    見之機會，故現行法制就逕行舉發之條件多所設限；至於當
    場舉發交通違規事件，鑑於交通違規事實往往驟然而現、稍
    縱即逝，若硬性要求舉發員警不分違規情節，一律必須預留
    證據，俾便事後提出供法院審查，除有現實技術可行性之困
    難，勢將大幅提高交通管理之行政成本，並嚴重削弱道路交
    通管理之行政效能，且舉發交通違規行為之處分亦屬行政行
    為，除應遵循公正、公開與民主之程序，確保依法行政之原
    則，以保障人民權益，亦應兼顧提高行政效能。是員警當場
    舉發者，既經舉發員警本身之目睹、耳聞，亦足為違規人違
    規之證明，非必所有之違規事件，均須有照片或其他書面資
    料方足為違規之證據，故本件雖因員警現場舉發而無違規照
    片佐證，然本件違規事實業經證人甲○○到庭具結證述，其
    證述並無瑕疵可指，復有前揭證據可佐，自足以證明異議人
    之違規事實，異議人指稱本件員警未拍照云云，核不影響本
    件違規行為之舉發效力，亦無礙於前揭違規事實之認定，異
    議人以本件未有照相採證，不足以證明其違規事實云云，亦
    不足採。
五、綜上所述，異議人於上揭時地行駛高速公路違規使用路肩之
    違規行為已堪認定，是原處分機關依前述道路交通管理處罰
    條例、違反道路交通管理事件統一裁罰基準表規定，裁處異
    議人罰鍰4,000 元並記違規點數1 點，核無違誤。本件異議
    人之異議為無理由，應予駁回。
六、據上論結，應依道路交通案件處理辦法第19條，裁定如主文
    。
中    華    民    國    99    年    6     月    30    日
                              交通法庭法  官   何怡穎
以上正本證明與原本無異
對於本件裁定如有不服，應於收受送達後5 日內，向本院提出抗
告書狀，敘述抗告之理由，抗告於臺灣高等法院。
中    華    民    國    99    年    6     月    30    日
                                      書記官   翁其良

司法院資訊處製作；財團法人民間司法改革基金會備份。
